臺北高等行政法院判決　　　　　　　　　　　　　　　九十年度訴字第三七七三號
　　　　　　　　　　　　　　　.
　　原　　　告　埔農實業有限公司
　　代　表　人　甲○○董事）.
　　訴訟代理人　陳文郎律師
　　複　代理人　洪燕媺律師
　　訴訟代理人　劉法正律師
　　被　　　告　經濟部智慧財產局
　　代　表　人　陳明邦（局長）
　　訴訟代理人　乙○○
　　被告參加人　南投縣埔里鎮農會
　　代　表　人　丙○○理事長.
　　訴訟代理人　丁○○
右當事人間因商標評定事件，原告不服行政院中華民國九十年二月二十三日台八十九
訴字第三七二七五號再訴願決定，提起行政訴訟，本院判決如左：
　　主  文
原告之訴駁回。
訴訟費用由原告負擔。
　　事  實
一、事實概要：
  原告之前手魏明陽於民國（下同）八十六年五月三日以如附圖所示「埔農及圖」商
  標圖樣，指定使用於審定時商標法施行細則第四十九條所定商品及服務分類表第三
  十二類之金線蓮茶（包）、金線蓮飲料、人蔘茶、苦茶、苦瓜茶、番石榴茶、靈芝
  茶、牛蒡茶、香菇汁飲料、含醋飲料商品申請註冊，經被告（八十八年一月二十六
  日改制前為經濟部中央標準局）審查核准於八十七年五月十六日公告於商標公報第
  二十五卷第二期，同年四月十六日註冊，取得商標專用權，專用期限至九十七年四
  月十五日止，列為註冊第八０一五二九號商標（下稱系爭商標）。八十八年九月三
  十日系爭商標專用權申請移轉登記予原告，公告於八十九年一月十六日第二十七卷
  第二期商標公報，嗣被告所屬之商標審查員以系爭商標有違註冊時商標法第三十七
  條第一項第六款之規定，對之提請評定。案經被告以八十九年二月二十四日中台評
  字第Ｈ00000000號商標評定書評決系爭商標之註冊應為無效，其聯合、防
  護第00000000號商標應一併撤銷。原告不服，爰向經濟部提起訴願，經遭
  該部以八十九年六月五日經（八九）訴字第八九０八七二九八號訴願決定駁回，復
  向行政院提起再訴願，猶遭駁回，遂提起本件行政訴訟。
二、兩造聲明：
　(一)原告聲明：
    1.先位聲明：(1)再訴願決定、訴願決定及原處分均撤銷。
                (2)訴訟費用由被告負擔。
    2.備位聲明：(1)被告應給付原告新台幣壹佰萬元，及自判決確定時起至清償之日
                  止按年利率百分之五計算之利息。
                (2)訴訟費用由被告負擔。
  (二)被告聲明：
    1.駁回原告之訴。
    2.訴訟費用由原告負擔。
  (三)參加人聲明：駁回原告之訴。
三、兩造及參加人之爭點：
　(一)本件爭點：系爭商標是否有註冊時商標法第三十七條第一項第六款之事由？
  (二)原告主張之理由：
1.先位聲明：系爭商標無註冊時商標法第三十七條第一項第六款之事由，原處分、訴
            願決定及再訴願決定為違法之處分，應予撤銷。
      (1)商標評定案件適用註冊時之規定，商標法施行細則第四十條第一項第二款定
        有明文。系爭商標係八十六年五月三日申請註冊，故本件應適用八十二年十
        二月二十二日修正公布之商標法。
      (2)註冊時商標法第三十七條第一項第六款事由之認定：
　　  按註冊時商標法第三十七條第一項第六款之立法意旨在維護公平競爭秩序
          ，並避免消費者因該商標之圖樣而對其所表彰商品之性質、品質或產地發
          生誤認誤信。若商標圖樣與其指定使用之商品間有「名不符實」之情事，
          使消費者因商標圖樣與指定使用之商品產生錯誤聯想，導致有誤信其商品
          之性質、品質或產地之虞者，即有該款之適用。
　　  被告審查要點明示前開條款之標準：
　　　    (甲)性質：「商標圖樣有使人對標示該圖樣之商品之性質發生混淆誤認之虞
            」，例如以「鮑魚牌」作為商標，使用於醃漬冰凍果蔬及其罐裝製品。
          (乙)品質：「商標圖樣有使人對標示該圖樣之商品之品質發生混淆誤認之虞
            」，例如以「國際標準」指定使用於度量衡器具商品。
          (丙)產地：「以非原產地之國家名稱或地理名稱作為商標圖樣，有使人對其
            商品之產地發生混淆誤認之虞」。例如非瑞士產製之鐘錶，而以「瑞士
            」申請註冊。
          從而，本款之構成要件乃商標圖樣是否有使消費者誤認其商品之性質、品
          質或產地而購買之情形。
        註冊時商標法第三十七條第一項第六款與同條項第七款之適用應有區別：
          按八十二年修正前商標法三十七條第一項第六款規定：「商標圖樣有欺罔
          公眾或致公眾誤信之虞者，不得申請註冊」，惟因其規定過於概括，實務
          上對於如何適用向來頗有爭議，故於八十二年商標法修正時，參酌歷年行
          政法院判決意旨，明定其涵義，按不同情形分別規定第三十七條第一項第
          六款：「商標圖樣有使公眾誤認誤信其商品之品質、性質或產地之虞者，
          不得申請註冊」以及第七款：「襲用他人之商標或標章有致公眾誤信之虞
          者」。從而，第六款乃規範其商標圖樣是否使消費者誤信其商品性質、品
          質或產地；而第七款乃規範其商標圖樣是否使消費者誤信其商品之產製主
          體，二者之規範目的不同，其適用之事由顯然有別。
      (3)系爭「埔農及圖」商標之「埔農」二字無關其指定使用商品之品質、性質或
        產地，無使公眾誤認誤信之虞：
        系爭商標之圖樣為原告創設，非襲用他人商標而來：
    　　　系爭商標之圖樣可分為中文與圖形兩部分，其中，中文部分「埔農」二字
          乃擷取原告公司名稱「埔農實業有限公司」之特取部分而來，「埔農」二
          字乃原告自創之文字組合，取之作為商標之用意乃在明確表彰商品來源，
          以示負責，而這種結合公司名稱與家族標誌（HOUSE MARK）之商標乃最佳
          之商標設計概念，亦最能發揮商標表彰來源、區別他我之功能，因為能使
          消費者一望即知其所表彰商品之出處，足以作為企業之識別標誌（CORPO-
          RATE IDENTITY SYSTEM簡稱C.I.S.），亦大幅降低與其他商標發生混淆誤
          認之可能性，由此足見系爭商標命名之初即無惡意抄襲之意圖與行為。
　　  系爭商標指定使用之商品如金線蓮茶（包）、金線蓮飲料、人蔘茶、苦茶
          、苦瓜茶、番石榴茶、靈芝茶、牛蒡茶、香菇汁飲料、含醋飲料等，其性
          質、品質或產地，均與系爭商標之「埔農」二字無關，無從使消費者以「
          埔農」二字誤信其商品之原料、成分、性質或品質。再者，即使「埔農」
          二字之「埔」字，依閩南方言有河邊沙洲之意，然台灣各地以「埔」字為
          名之大小地名超過十個（如南投縣「埔里」鎮、嘉義縣「中埔」鄉、「大
          埔」鄉、屏東縣「內埔」鄉、「埔鹽」鄉、台中縣「外埔」鄉、新竹縣「
          北埔」鄉、「新埔」鎮、彰化縣「埔心」鄉、「埔鹽」鄉），實難以一個
          「埔」字或「埔農」二字與台灣任何地名產生聯想，更遑論與前開指定使
          用商品之產地有錯誤之認定。況嘉義縣大埔鄉農會早在七十七年一月二十
          三日即以「埔農」申請註冊商標，指定使用在肉食、果蔬商品。顯然早在
          七十七年，即至少有嘉義縣大埔鄉與南投縣埔里鎮二農會使用「埔農」為
          農會之簡稱，並且併存使用達十四年之久，「埔農」二字經多人長期並存
          使用，已無法使消費者藉其辨識主體，則被告機關稱「埔農」二字，有使
          消費者或相關業者與南投縣埔里鎮農會產生聯想，尚顯速斷。
        商標註冊實務上已有多件非農會組織申請之「Ｘ農」註冊商標：
          睽諸商標註冊實務，與原告同為非地方農會團體之申請人，並以「Ｘ農」
          作為商標圖樣之一部或全部申請於食品相關類別商品註冊獲准者，實不乏
          其例，如：「芬農」、「古農」、「鳳農」、「宜農」、「員農」、「投
          農」、「後農」、「田農」、「台農」等。顯然被告亦承認非農會組織之
          商標申請人以「Ｘ農」為商標圖樣，指定使用於食品類商品，無致消費者
          誤信商品之性質、品質、產地之虞。
　　　  系爭商標指定使用之商品並非埔里鎮著名特產，消費者無從誤認誤信系爭
          商標指定使用之商品係為埔里鎮農會出品：按，消費者所熟知之南投縣埔
          里鎮特產有「紹興酒、米粉、蘿蔔、紅茶」等產品，此為被告所肯認，其
          與系爭商標指定使用之「金線蓮茶（包）、金線蓮飲料、人蔘茶、苦茶、
          苦瓜茶、番石榴茶、靈芝茶、牛蒡茶、香菇汁飲料、含醋飲料」等商品相
          較之下，無一相同，消費者自無從依系爭商標之圖樣誤認誤信其商品之產
          地為南投縣埔里鎮。
      (4)原處分、訴願決定、再訴願決定之違反法令：
　　　  原處分僅以系爭商標有使公眾誤認誤信其商品之性質、品質或產地而適用
          首揭條款之規定，然並未敘明系爭商標圖樣有使公眾誤認誤信其商品之「
          品質」、「性質」或「產地」中之何者，原處分之理由並不完備。
        原處分混淆首揭條款與同條項第七款規定之適用標準：
          原處分以南投縣埔里鎮農會自創立以來，對外即以『埔農』為簡稱推廣其
          營業服務或商品，從而原告以相同中文『埔農』作為系爭商標圖樣之一部
          分申請註冊，客觀上有使一般消費者誤認誤信其商品係由南投縣埔里鎮農
          會所產製而對其商品之性質、品質或產地誤信之虞。惟查，分析原處分所
          執理由，以及引據之證據，僅能證明埔里鎮農會確為使用「埔農」二字之
          營業主體，用以表彰其商品來源與產製主體，但無從認定「埔農」二字有
          致消費者誤認指定使用商品之產地為南投縣埔里鎮，或其商品之品質、性
          質與南投縣埔里鎮農會有關。顯見原處分以系爭商標「有致公眾混淆『產
          製主體』之虞」為由，論斷系爭商標該當「使公眾誤認誤信其『商品之品
          質、性質或產地』之虞」之構成要件，屬適用法令錯誤之違法。
        訴願決定之理由「系爭商標與訴願人所舉嘉義縣大埔鄉農會之『埔農』商
          標圖樣亦構成近似」，認為系爭商標之使用易使消費者對商品來源與嘉義
          縣大埔鄉農會混淆，是就商品來源主體混淆與否之判斷，但是否使公眾誤
          認誤信其商品之性質、品質或產地，全未認定，益證其混淆註冊時商標法
          第三十七條第一項第六款與第七款事由之適用，有適用法律錯誤之違法。
        再訴願決定有未審酌原處分違反行政自我拘束原則與平等原則之違法：
          (甲)蓋行政機關依內部對辦事人員之訓令或要求，雖非法律規定或對外發布
            之法規命令，然若已行之有年，如行政機關內部之注意事項、須知或要
            點等，應成為行政機關自身必須遵守並受拘束之內部規則。此外，行政
            程序法第六條規定：「行政行為，非有正當理由，不得為差別待遇。」
            亦揭櫫「相同情形應依相同方式處理，類似情形應依類似方式處理」之
            平等原則。行政機關若無正當理由而違反前開原則作成之處分，即屬違
            法。本件於再訴願程序中，原告舉其他非農會組織之眾多註冊商標如「
            芬農」、「古農」等，既為被告認定不構成本款事由而獲准註冊，再訴
            願決定機關即應審酌原處分是否違反行政自我拘束原則與平等原則。惟
            再訴願機關未經斟酌，逕以「案情各異，則屬另案，非本案所應審究」
            而為駁回之處分，其究竟如何「案情各異」、為何「非應審究」，無任
            何理由之交代，亦屬理由不備之違法處分。
          (乙)另實務上非農會組織而申請「Ｘ農」為註冊商標或服務標章者，多達四
            十三件，而由農會組織申請「Ｘ農」為註冊商標者共十二件。其中，更
            有五個「Ｘ農」商標分別由農會組織與非農會組織獲准註冊，例如「古
            農」商標分別由古坑鄉農會與古農行註冊；「台農」商標分別由台灣省
            農會與台農開發股份有限公司、台農土產股份有限公司、台農食品股份
            有限公司、曾萬火、震泰企業行註冊；「豐農」商標分別由豐原市農會
            與豐農企業股份有限公司、豐田化學工業股份有限公司、富農實業社註
            冊；「關農」分別由關山鎮農會與關農開發有限公司註冊；「芬農」商
            標分別由芬園鄉農會與棠義西藥房註冊。職是，如依被告所言，「古農
            」、「台農」、「豐農」、「關農」與「芬農」為古坑鄉農會、台灣省
            農會、豐原市農會、關山鎮農會與芬園鄉農會之簡稱，並申請註冊商標
            ，則古農行、台農開發股份有限公司、台農土產股份有限公司、台農食
            品股份有限公司、曾萬火、震泰企業行、豐農企業股份有限公司、豐田
            化學工業股份有限公司、富農實業社、關農開發有限公司與棠義西藥房
            所有之註冊商標或標章皆有商標法第三十七條第六款之事由，依法應評
            定無效。惟被告容許前開商標或標章註冊，亦未見其對之提起評定，顯
            見其註冊並無違反商標法之規定。職是，前開農會曾以其農會簡稱申請
            註冊商標或標章者，尚不得排除他人以相同之文字註冊在他類商品，遑
            論本件南投縣埔里鎮農會未曾申請「埔農」商標註冊，更無理由排除系
            爭商標之註冊。矧被告如認為前開非農會組織卻申請農會簡稱之「Ｘ農
            」註冊商標有違反商標法之規定，則依相同的事件應為相同處理原則，
            被告應亦對前開各商標提起評定。被告不此為之，而僅對系爭商標提請
            評定，不僅原告未得事理之平，被告所為之處分實有違行政法上之平等
            原則。
    2.備位聲明：
　    (1)信賴保護原則：
　　  按「信賴保護原則」乃行政處分之相對人因授益行政處分之存續而獲有利
          益，一經撤銷後將遭到損害，行政機關撤銷授益處分時，應考慮補償相對
          人信賴處分有效存續之利益。此行政法上之原則迭經實務界之承認，嗣經
          行政程序法之制定與公布，將信賴保護之原則列入，人民信賴行政機關處
          分之利益受到法律明文之保護。
        行政程序法第一百二十條第一項規定：「授予利益之違法行政處分經撤銷
          後，如受益人無前條所列信賴不值得保護之情形，其因信賴該處分致遭受
          財產上之損失者，為撤銷之機關應給予合理之補償。」
      (2)原告有信賴保護之利益，得請求被告補償其因系爭商標之註冊經撤銷後之財
        產上之損失：
        按被告核准系爭商標「埔農及圖」之註冊，乃創設原告之商標專用權，於
          其核准註冊之商標及其指定使用之商品範圍內，得排除他人之使用，故前
          開核准商標註冊之處分為授予原告利益之授益行政處分。
        原告主張系爭商標並無註冊時商標法第三十七條第一項第六款之事由，核
          准系爭商標註冊之處分應為合法之行政處分，已如前述。本件中，如認為
          系爭商標圖樣有使公眾誤認誤信其商品之性質、品質或產地之虞，違反註
          冊時商標法第三十七條第一項第六款規定，而維持原處分、訴願決定與再
          訴願決定，則原核准商標註冊之處分，即屬認事用法錯誤之違法授益行政
          處分。
        違法授益行政處分，依法雖得予撤銷，惟原告申請註冊時，無行政程序法
          第一百一十九條所列不值得保護之事由，且自認系爭商標圖樣無商標法所
          列之不准註冊情事，並信任其主管機關核准註冊之處分，故自系爭商標核
          准註冊以來，已投資大量之經費行銷其商標及其指定使用之商品。今如認
          為核准系爭商標註冊之處分為違法行政處分而予以撤銷，則原告自系爭商
          標註冊以來，投注於該商標行銷廣告之費用勢必白白浪費，致原告之財產
          遭受損失，被告就此部份應給予合理之補償。
　(三)被告主張之理由：
    按商標圖樣「使公眾誤認誤信其商品之性質、品質或產地之虞者」，不得申請註
    冊，為本件商標註冊時商標法第三十七條第一項第六款所明定。本款規定旨在維
    護公平競爭秩序，並避免一般消費者對標示該圖樣之商品之性質、品質、產地等
    發生混淆誤認之虞。查南投縣埔里鎮農會自民國三十二年創立以來，對外即以「
    埔農」為簡稱推廣其營業服務或商品，其特產有紹興酒、米粉、蘿蔔、紅茶等商
    品，此有南投縣埔里鎮農會專刊、職員證、埔農米包裝袋等證據資料可稽。從而
    原告以相同中文「埔農」作為系爭商標圖樣之一部分申請註冊，指定使用於金線
    蓮茶（包）、金線蓮飲料、人蔘茶、苦茶、苦瓜茶、番石榴茶、靈芝茶、牛蒡茶
    、香菇汁飲料、含醋飲料商品，客觀上有使一般消費者誤認誤信其商品係由南投
    縣埔里鎮農會所產製或由該農會所輔導具相當之品質而對其商品之性質、品質或
    產地誤信之虞，自有首揭法條之適用。至原告主張不少以「Ｘ農」為商標併存註
    冊指定使用於包括食品、飲料等商品，亦不致與各農會產生混淆等節，經核其所
    檢送之「Ｘ農」商標除部分即為該「Ｘ農會」之簡稱外，其商標圖樣與系爭商標
    有別，案情各異。又系爭商標有無前揭法條之適用，應以申請註冊時之事實狀態
    為準，不能以申請註冊後始發生之刊登廣告宣傳促銷等事實，執為系爭商標無該
    條款適用之依據。另原告雖因處分之作成而受有利益，惟於商標法上既明文規定
    ，商標之註冊違反特定條款時，利害關係人得申請評定其註冊為無效，是於行政
    救濟法定期間內，該處分隨時有可能因第三人依法提起行政爭訟而遭撤銷，而有
    保護該第三人權利之作用，此一情況應為原告所預見或可得預見，應不受行政程
    序法中有關信賴保護規定之拘束。再本件系爭商標之聯合第八六○五二二號「埔
    農及圖」商標，因正商標被評定無效而失所附麗，應一併予以撤銷。
 (四) 參加人主張之理由：主張之理由引用被告之主張。
　　理  由
壹、關於先位聲明部分：
  一、按商標之註冊違反第三十七條第一項第一款至第十款規定者，商標審查員得提
      請評定其註冊為無效，商標法第五十二條第二項定有明文，本件為被告所屬商
      標審查員提起評定，而原處分理由引用商標法第五十二條第一項之利害關係人
      申請評定，雖有未合，惟仍不影響原處分實體之認定。又系爭商標係於八十七
      年四月十六日註冊，依商標法施行細則第四十條第二款規定，應適用註冊時即
      八十二年十二月二十二日總統令修正公布之商標法。復商標圖樣有使公眾誤認
      誤信其商品之性質、品質或產地之虞者，不得申請註冊，為註冊時商標法第三
      十七條第一項第六款所規定。
  二、查被告以南投縣埔里鎮農會自三十二年創立以來，對外即以埔農為簡稱，推廣
      其營業服務或商品，其特產有紹興酒、米粉、蘿蔔、紅茶等商品，此有南投縣
      埔里鎮農會創立七十週年紀念專刊、職員證、埔農米包裝袋等證據資料可稽，
      原告以相同之中文埔農作為系爭商標圖樣之一部分申請註冊，指定使用於金線
      蓮茶（包）、金線蓮飲料、人蔘茶、苦茶、苦瓜茶等商品，有使一般消費者誤
      認誤信其商品係由南投縣埔里鎮農會所產製，而對其商品之性質、品質或產地
      發生混淆誤信之虞，有違註冊時商標法第三十七條第一項第六款之規定，乃評
      決系爭商標之註冊應為無效，其聯合第八六０五二二號商標應一併撤銷。原告
      則以系爭商標圖樣上之中文埔農為其公司之名稱特取部分，已明白彰顯其商品
      之出處來源，而無混淆誤認之虞，況系爭商標經廣泛宣傳廣告，已具知名度，
      且以「Ｘ農」作為商標圖樣指定使用於食品類相關商品者所在多有云云，訴經
      經濟部訴願決定除持與原處分相同之論見外，並以註冊時商標法第三十七條第
      一項第六款規定旨在維護公平競爭秩序，並避免一般消費者對標示該圖樣之商
      品性質、品質或產地發生混淆誤認之虞，其適用應以系爭商標申請註冊時之事
      實狀態為準，不能以申請註冊後始發生之刊登廣告宣傳促銷等事實，執為系爭
      商標無該條款適用之依據，遂駁回其訴願，原告未甘服，復提起再訴願，亦為
      行政院決定駁回，仍主張(一)系爭商標之圖樣為原告擷取原告公司名稱而創設，
      非襲用他人商標而來(二)系爭商標指定使用之商品如金線蓮茶（包）、金線蓮飲
      料、人蔘茶、苦茶、苦瓜茶、番石榴茶、靈芝茶、牛蒡茶、香菇汁飲料、含醋
      飲料等，其性質、品質或產地，均與系爭商標之「埔農」二字無關，無從使消
      費者以「埔農」二字誤信其商品之原料、成分、性質或品質。(三)「埔農」二字
      之「埔」字，依閩南方言有河邊沙洲之意，然台灣各地以「埔」字為名之大小
      地名超過十個（如南投縣「埔里」鎮、嘉義縣「中埔」鄉、「大埔」鄉、屏東
      縣「內埔」鄉、「埔鹽」鄉、台中縣「外埔」鄉、新竹縣「北埔」鄉、「新埔
      」鎮、彰化縣「埔心」鄉、「埔鹽」鄉），實難以一個「埔」字或「埔農」二
      字與台灣任何地名產生聯想，更遑論與前開指定使用商品之產地有錯誤之認定
      。(四)商標註冊實務上已有多件非農會組織申請之「Ｘ農」註冊商標如：「芬農
      」、「古農」、「鳳農」、「宜農」、「員農」、「投農」、「後農」、「田
      農」、「台農」等。顯然被告亦承認非農會組織之商標申請人以「Ｘ農」為商
      標圖樣，指定使用於食品類商品，無致消費者誤信商品之性質、品質、產地之
      虞。被告如認為前開非農會組織卻申請農會簡稱之「Ｘ農」註冊商標有違反商
      標法之規定，則依相同的事件應為相同處理原則，被告應亦對前開各商標提請
      評定。被告不此為之，而僅對系爭商標提請評定，不僅原告未得事理之平，被
      告所為之處分實有違行政法上之平等原則。(五)系爭商標指定使用之商品並非埔
      里鎮著名特產，消費者無從誤認誤信系爭商標指定使用之商品係為埔里鎮農會
      出品(六)原處分僅以系爭商標有使公眾誤認誤信其商品之性質、品質或產地而適
      用首揭條款之規定，然並未敘明系爭商標圖樣有使公眾誤認誤信其商品之「品
      質」、「性質」或「產地」中之何者，原處分之理由並不完備。(七)訴願決定之
      理由「系爭商標與訴願人所舉嘉義縣大埔鄉農會之『埔農』商標圖樣亦構成近
      似」，認為系爭商標之使用易使消費者對商品來源與嘉義縣大埔鄉農會混淆，
      是就商品來源主體混淆與否之判斷，但是否使公眾誤認誤信其商品之性質、品
      質或產地，全未認定，益證其混淆商標法三十七條第一項第六款與第七款事由
      之適用，有適用法律錯誤之違法而提起本訴。
  三、經查
    (一)南投縣埔里鎮農會自民國三十二年創立以來，對外即以「埔農」為簡稱推廣其
      營業服務或商品，其特產有紹興酒、米粉、蘿蔔、紅茶等商品，此有南投縣埔
      里鎮農會專刊、職員證、埔農米包裝袋等證據資料附於原處分卷可稽，而南投
      縣係以農業著稱，亦屬眾所週知之事實。從而原告以相同中文「埔農」作為系
      爭商標圖樣之一部分申請註冊，指定使用於金線蓮茶（包）、金線蓮飲料、人
      蔘茶、苦茶、苦瓜茶、番石榴茶、靈芝茶、牛蒡茶、香菇汁飲料、含醋飲料商
      品，客觀上自有使一般消費者誤認誤信其農業商品係由南投縣埔里鎮農會所產
      製或由該農會所輔導具相當之品質而對其商品之性質、品質或產地誤信之虞，
      自有註冊時商標法第三十七條第一項第六款之適用，又上述法條所稱之商標圖
      樣有使公眾誤認誤信其商品之性質、品質或產地之虞者，其固可分別觀察亦非
      排除整體觀察。從而原告所稱原告所經銷產品與埔里鎮農會產品有異，應無使
      消費者有誤認系爭商品係埔里鎮農會產品或僅因使用「埔」字，不致產生對商
      品產地之錯誤認定及原處分理由未詳述究系爭商標有使公眾誤認誤信其商品「
      品質」、「性質」或「產地」中之何者云云，即不足採。
    (二)基於上述，本件原處分、訴願、再訴願決定，均係以原告係違反註冊時商標法
      第三十七條第一項第六款之商標圖樣有使公眾誤認誤信其商品之性質、品質或
      產地之虞事因，而評定原告系爭商標無效。從而原告主張其商標之圖樣係出於
      擷取原告公司名稱而創設，非襲用他人商標；另處分有混淆註冊時商標法第三
      十七條第一項第六款及第七款（相同或近似於他人著名之商標或標章，有致公
      眾混淆誤認之虞）事由而適用云云，因與本件原處分認定原告違反註冊時商標
      法第三十七條第一項第六款之事由而撤銷系爭商標權無涉，原告主張自不足採
      。
    (三)至原告主張商標註冊實務上已有多件非農會組織申請之「Ｘ農」註冊商標如：
      「芬農」、「古農」、「鳳農」、「宜農」、「員農」、「投農」、「後農」
      、「田農」、「台農」等。顯然被告亦承認非農會組織之商標申請人以「Ｘ農
      」為商標圖樣，指定使用於食品類商品，無致消費者誤信商品之性質、品質、
      產地之虞，惟被告卻僅對系爭商標提起評定，所為之處分實有違行政法上之平
      等原則云云。然查南投縣埔里鎮農會因係位處於以農產品為著稱之南投縣，而
      埔里鎮復係位於該縣中心地帶，故原告系爭商標指定使用之商品如金線蓮茶、
      飲料、人蔘茶等物，有使一般消費者產生誤認或誤信該產品係南投縣埔里鎮農
      會所產製或由該農會所輔導具相當之品質，而對其商品之性質、品質或產地誤
      信之虞，已如前述，並屬個案之認定，而原告上開所指有若干註冊「Ｘ農」商
      標，係由非農會組織所申請，惟其案情各異，且屬另案，自非得以該等案即得
      作為本件應予准許核發商標權之依據，原告所稱，亦不足為憑。
  四綜上所述，系爭商標經被告所屬審查員提起評定而為撤銷系爭商標審定並一併撤
    銷聯合商標之處分，洵無不合，訴願、再訴願決定遞予維持，均無不合。原告徒
    執前詞，聲請撤銷，為無理由，應予駁回。
貳、備位聲明部分：
  一、按本件原告追加預備之訴係於送達訴狀於被告之前，雖被告不同意原告追加，
      依行政訴訟法第一百十一條第一項規定，應准予追加；又原告先位聲明既無理
      由而為駁回，本院自應就其備位聲明予以審酌；另原告於本院言詞辯論期日後
      ，始於九十一年二月一日檢送補充理由（二）狀，陳報其請求補償之計算標準
      ，本院依法尚難審酌，合先敘明。
  二、按授予利益之違法行政處分經撤銷後，如受益人無前條所列信賴不值得保護之
      情形，其因信賴該處分致遭受財產上之損失者，為撤銷之機關應給予合理之補
      償。。。。關於補償之爭議及補償之金額，相對人有不服者，得向行政法院提
      起給付訴訟，行政程序法第一百二十條第一項、第三項固有明文，雖原告主張
      被告既已核准系爭商標，自屬授予原告利益之授益行政處分，詎被告復以系爭
      商標圖樣有使公眾誤認誤信其商品之性質、品質或產地之虞，違反註冊時商標
      法第三十七條第一項第六款規定，因認原授益行政處分為違法而予以撤銷。惟
      原告申請註冊時，無行政程序法第一百一十九條所列不值得保護之事由，且自
      認其商標圖樣無商標法所列之不准註冊情事，並信任其主管機關核准註冊之處
      分，故自系爭商標核准註冊以來，已投資大量之經費行銷其商標及其指定使用
      之商品。今如認為核准系爭商標註冊之處分為違法而予以撤銷，則原告自系爭
      商標註冊以來，投注於系爭商標行銷廣告之費用勢必白白浪費，致原告之財產
      遭受損失，被告就此部份應給予合理之補償云云。然查揆諸前述，原告欲向行
      政法院提起給付訴訟，必先以原告對原撤銷機關關於補償之爭議及補償金額，
      有所不服者始得為之，惟訊之原告供稱伊並未對撤銷機關即被告請求補償屬實
      ，足見原告並未向被告為關於補償之請求，原告逕向本院提起給付之訴，即無
      保護之必要，是此部分之訴，欠缺權利保護之必要，應予駁回。
據上論結，本件原告之訴為無理由，爰依行政訴訟法第九十八條第三項前段，判決如
主文。
中　 　華　  　民　  　國　　   九十一　　　年　　　二　　　月　　七　　日
                    臺 北 高 等 行 政 法 院 第  二  庭
                                審 判 長 法 官　王立杰
　　　　　　　　　　　　　　　　　　　　 法 官　黃本仁
　　　　　　　　　　　　　　　　　　　　 法 官  陳雅香
右為正本係照原本作成。
如不服本判決，應於送達後二十日內，向本院提出上訴狀並表明上訴理由，如於本判
決宣示後送達前提起上訴者，應於判決送達後二十日內補提上訴理由書（須按他造人
數附繕本）。
中　 　華　  　民　  　國　　   九十一　　　年　　　二　　　月　　七　　日
                                         書記官  賴思華
